【裁判字號】    97,聲再,435
【裁判日期】    980527
【裁判案由】    集會遊行法
【裁判全文】
臺灣高等法院刑事裁定                 97年度聲再字第435號
再審聲請人
即受判決人  甲○○
                    國民
上列聲請人因集會遊行法案件，對於本院97年度上易字第1741號
，中華民國97年11月4日確定判決，聲請再審，本院裁定如下：
    主  文
再審之聲請駁回。
    理  由
一、再審聲請意旨略以：聲請人於集會結束到前往行政院途中，
    均未見警方舉牌命令解散，或為制止行為，且依：
  (一)聲請人於原確定判決第一審提出之媒體攝影光碟畫面可知，
    聲請人與其他民意代表手持白布條反方向掉頭從民眾中穿越
    整個集會民眾亦掉頭尾隨聲請人等前往行政院，因此，警方
    如在群眾隊伍後方舉牌時，因當時聲請人在人群中，根本無
    從得見，故在原審確定判決第一審在勘驗警方蒐證光碟之內
    容時，才會註明「（2:48:00 PM）警方於凱達格蘭大道與中
    山南路路口西南角（景福門圓環前之斑馬線上），緊鄰凱達
    格蘭大道上之集會之群眾旁舉牌（紅色之『警告』及黑色之
    『違法行為』等大字），並以廣播命令解散，是時尚未見到
    被告。」詎原確定判決竟認定警方有三次舉牌，且聲請人均
    明知該三次舉牌之事實，其認定事實與適用法律，顯與卷內
    所存之證據不符。
  (二)證人乙○○於原確定判決第一審審理時證稱，其於行進過程
    均站在聲請人旁邊，惟其僅於到忠孝西路之過程中看到警察
    舉牌一次，並未聽到警察關於該次為第幾次舉牌之喊話，亦
    未注意到警察是否有第二次或第三次舉牌。
  (三)證人丙○○於原確定判決第一審審理時證稱，其於現場係站
    在聲請人右手邊第二位，遊行過程中，位置雖有變動，但大
    部分均在前面。而其於路口都有看警察，舉牌是在最後行政
    院那邊有舉一次牌。由證人乙○○及丙○○之證詞足證，警
    方僅於中山南路及忠孝西路口有舉牌警告，但並未見警方為
    其他警告之舉牌，至警方以擴音器喊話之內容，根本聽不清
    楚，聲請人自無法看見警察有 3次舉牌警告，亦無法聽清楚
    警察有喊話之事實。是原確定判決認定聲請人明知該三次舉
    牌之事實等，其認定事實與適用法律，顯與卷內所存證據不
    符。
  (四)證人劉昌祺於偵訊時證稱，其於當天下午 2點52分在凱達大
    道與中山南路西北角第一次舉牌警告，惟依原確定判決之勘
    驗筆錄所載，聲請人當時是在凱達格蘭大道與中山南路西南
    角，故劉昌祺於偵訊時之證詞既與原確定判決第一審勘驗筆
    錄不符，則在未為調查何者為真正之事實前，劉昌祺之證詞
    及原確定判決第一審勘驗筆錄均不得採為聲請人有罪判決之
    依據。因此原確定判決既未調查警方第一次舉牌之真實地點
    及對象，自有刑事訴訟法第421條之再審事由。
  (五)警方蒐證光碟「960503I行政院張漢林」光碟之 AVSEQ01檔
    案長度為33分50秒，但拍攝時間函蓋事發時間有1小時7分30
    秒；警方蒐證光碟「960503II」之 AVSEQ01檔案長度為17分
    25秒，但拍攝時間函蓋事發時間有47分4秒、AVSEQ02檔案長
    度為41分17秒，但拍攝時間函蓋事發時間有 2小時21分28秒
    、AVSEQ 03檔案長度為17分16秒，但拍攝時間函蓋事發時間
    有1小時13分16秒；警方蒐證光碟「960503III」之AVSEQ02檔
    案長度為17分38秒，但拍攝時間函蓋事發時間有53分19秒、
    AVSEQ 03檔案長度為30分29秒，但拍攝時間函蓋事發時間有
    55分36秒、AVSEQ04檔案長度為4分55秒，但拍攝時間函蓋事
    發時間有25分37秒、 AVSEQ05檔案長度為15分13秒，但拍攝
    時間函蓋事發時間有58分47秒。足證警方蒐證光碟拍攝之長
    度與實際時間完全不符，並未全程呈現聲請人集會遊行之始
    末，自不得據為聲請人有罪判決之認定，惟原確定判決竟據
    為聲請人有罪判決之認定，亦有未合。
  (六)末者，原確定判決於事實欄記載警方第三次舉牌制止之時間
    為民國96年5月3日下午 3時10分，而警方蒐證光碟中並無當
    日下午 3時6分至8分之舉牌制止之紀錄，但原確定判決卻於
    理由欄記載「迄至警方於15時6分至8分許為第三次舉牌制止
    時」，則原審所謂警方第三次舉牌制止時間之認定顯與事實
    不符。綜上，原確定判決就上開有利於聲請人之證詞毫無斟
    酌，竟採用與事實不符之不利於聲請人之證據，而為聲請人
    有罪之判決，自有就足生影響於判決之重要證據漏未斟酌之
    再審事由，為此依刑事訴訟法第 421條規定，聲請再審云云
    。
二、按不得上訴於第三審法院之案件，其經第二審確定之有罪判
    決，如就足生影響於判決之重要證據漏未審酌者，亦得為受
    判決人之利益，聲請再審， 刑事訴訟法第421條定有明文。
    所謂漏未審酌乃指第二審判決前已發現而提出之證據，未予
    審酌而言，苟被捨棄之證據，已於理由內敘明其捨棄之理由
    者，即非漏未審酌。又所謂重要證據，必須該證據已足認定
    受判決人應受無罪、或免訴、或輕於原審所認定之罪名方可
    ，如不足以推翻原審所認定罪刑之證據，即非足生影響於原
    判決之重要證據。因重要證據漏未審酌而聲請再審者，係指
    該證據於案情有重要關係且未經審酌者而言，如證據業經法
    院本其自由心證予以取捨及判斷，僅係對此持相異評價，即
    不能以此為由聲請再審（最高法院89年度台抗字第30號裁定
    意旨參照）。是如當事人所提出之證據，不足以影響判決結
    果，或第二審法院依調查之結果，本於論理法則、經驗法則
    ，取捨證據後認定事實者，即不包括之。
三、經查：
（一）原確定判決業依現場蒐證照片所示，警方人員（包括證人
      劉昌祺）係於96年5月3日14時51分21秒許，在凱達格蘭大
      道與中山南路路口西南角（景福門圓環前），朝向集會群
      眾為第一次舉牌警告，繼之警方人員（包括證人林介銘）
      於同日14時59分24秒許，在凱達格蘭大道與中山南路路口
      東北角（約在台大醫院前），朝向遊行群眾之最前端為第
      二次舉牌為解散命令，後警方人員（包括證人丁○○）於
      同日15時9分10秒許，在忠孝東路與中山南路路口（即監
      察院前），朝向遊行群眾之最前端為第三次舉牌制止等情
      ；而在蒐證錄影光碟中，在聲請人於同日14時43分44秒許
      登上宣傳車稱「我們現在正式到行政院去表達我們的訴求
      ，要求蘇貞昌院長馬上動工蘇花高」等語，未幾，警方即
      於14時48分至14時53分許，在凱達格蘭大道與中山南路路
      口西南角（景福門圓環前），朝向集會群眾高舉第一次警
      告之牌示，繼之聲請人手持白色布條在遊行隊伍最前排，
      沿中山南路由南往北朝行政院方向前進，錄影畫面可見聲
      請人始終手持白布條走在遊行隊伍最前端，其前方僅有多
      位媒體記者、零星警方人員拍攝蒐證或維持交通秩序，迄
      至警方於15時6分至8分許為第三次舉牌制止時，聲請人仍
      行走於遊行隊伍最前端等情，業經原確定判決第一審當庭
      勘驗屬實，聲請人更於原確定判決第一審準備程序時堅稱
      ：「我不是跟著群眾走，我是走在前面，因為主要是我要
      進行政院陳情」等語，足見聲請人於警方第一次舉牌時，
      確實在場並對群眾發表言論，並於警方第二、三次舉牌時
      均在場且立於遊行隊伍最前端，委無疑義；而警方三次舉
      牌（警告、解散命令、制止）時，均係站立在明顯地點、
      朝向集會遊行群眾隊伍前端高舉牌示宣告，同時配合擴音
      器宣示，復點名「甲○○先生」已違反集會遊行法，要求
      解散，足徵警方以聲請人為對象而舉牌，並廣播為「警告
      行為違法」、「命令解散」、「制止」該次集會之意思表
      示之際，聲請人要無不知之理。聲請人辯稱因現場人多、
      太混亂，沒有看到舉牌云云，核與卷內事證不符，不足採
      信等情，業據原確定判決理由二(三)詳述明確。是原確定判
      決既就警方第一次舉牌之真實地點及對象予以調查，並記
      載認定之理由如上，則再審聲請意旨(四)指證人劉昌祺於偵
      訊之證詞與原確定判決第一審勘驗筆錄不符，惟原確定判
      決未調查警方第一次舉牌之真實地點及對象，構成刑事訴
      訟法第421條之再審事由云云，自無足採。
（二）又原確定判決業就未採用再審聲請意旨(一)媒體攝影光碟之
      部分，詳予記載認定之理由「被告（指聲請人）提起上訴
      ，猶否認其犯意，並執媒體所攝光碟認警方並未三次舉牌
      等情，惟依該光碟所示，僅係媒體於奔跑慌亂之中所攝得
      之不全畫面，其時間僅五分五秒，並未全程呈現被告集會
      遊行之始末，業據原審勘驗屬實，自不足採為有利於被告
      行為認定之依據」於判決理由四中，故揆諸上開說明，原
      確定判決既就捨棄之理由，記載於理由欄內，自非漏未審
      酌。
（三）再審聲請意旨(二)、(三)指原確定判決未斟酌證人乙○○、丙
      ○○於第一審證詞云云，惟由證人乙○○、丙○○之證詞
      觀之，僅足認證人乙○○、丙○○並未看到警方有舉牌制
      止或聽到警方喊話之情，尚無法證明聲請人亦未看到警方
      舉牌制止或聽到警方喊話。是證人乙○○及丙○○於第一
      審之證詞並不足以推翻原確定判決所認定罪刑之證據，揆
      諸上開說明，自非足生影響於確定判決之重要證據。
（四）至再審聲請意旨(五)指警方蒐證光碟「960503I行政院張漢
      林」、「960503II」、「960503III」等三片光碟與事實不
      符云云，惟原確定判決已詳予記載認定之理由，即該蒐證
      光碟三片，均係機械之方式所留存之影像，並非依憑人之
      記憶再加以轉述而得，要非供述證據，無「傳聞證據排除
      法則」之適用，此外，復無證據證明有何偽造、變造或違
      法取得之情事，且均與檢察官主張之事實具有關聯性，該
      光碟亦具有證據能力。況檢察官、被告及其選任辯護人已
      表示就該等證據能力均不爭執，復於原確定判決言詞辯論
      終結前，未對該等證據之證據能力聲明異議，則依刑事訴
      訟法第159條之5規定，亦應認有證據能力。於理由一(四)中
      ，故聲請人於原確定判決審理時，既未就上開光碟片之證
      據能力加以爭執，且原確定判決既予審酌並採用上開光碟
      片為判決之依據，自非就足生影響於判決之重要證據漏未
      審酌。
（五）再審聲請意旨末指警方蒐證光碟中，並無96年5月3日下午
      3 時6分至8分舉牌制止之紀錄，惟原審理由欄卻記載：「
      迄至警方於15時6分至8分許為第三次舉牌制止時」，其記
      載有與事實不符之錯誤云云，惟查，依原確定判決第一審
      勘驗筆錄所載，警方「960503I行政院張漢林」光碟中之
      AVSEQ01檔案之09分27秒處，即記載當時時間為下午3時06
      分14秒，且警方於忠孝東路與中山南路路口東南角（即監
      察院前）舉牌（紅色之制止及黑色違法行為等大字），並
      廣播「傅箕先生，我是現場指揮官，中正第一分局，仁
      愛派出所所長，你們持續違反集會遊法並不遵守解散命令
      之規定，我現在依法第三次舉牌制止，希望你們立刻終止
      違法行為並解散」。故再審聲請意旨指警方蒐證光碟中，
      並無96年5月3日下午 3時6分至8分舉牌制止之紀錄云云，
      容有誤解。
四、綜上所述，聲請人以原確定判決漏未審酌上開再審聲請意旨
    (一)至(六)之證詞及證物云云，惟除(二)、(三)外，其餘證詞及證物
    ，均已經原確定判決一一審酌，並就取捨證據後認定事實之
    理由論敘綦詳，尚難以原確定判決未為其有利認定，即謂該
    等證據未加審酌。至(二)、(三)部分，依上開說明，亦顯不足以
    影響判決之結果。是聲請人所指均與刑事訴訟法第 421條所
    定「足生影響於判決之重要證據漏未審酌」要件不合。本件
    再審聲請為無理由，應予駁回。
三、據上論斷，應依刑事訴訟法第434條第1項，裁定如主文。
中    華    民    國    98    年    5     月    27    日
                  刑事第七庭  審判長法  官  陳晴教
                                    法  官  楊智勝
                                    法  官  游紅桃
以上正本證明與原本無異。
不得抗告。
                                    書記官  戴伯勳
中    華    民    國    98    年    6     月    3     日


司法院資訊處製作；財團法人民間司法改革基金會備份。
